臺中高等行政法院判決
　　　　　　　　　　　　　九十四年度簡字第六號
　　　　　　　　　　　　　九十.
原　　　告　甲○○
被　　　告　臺中縣政府
代　表　人　乙○○
訴訟代理人　丙○○
上列當事人間因醫療法事件，原告不服行政院衛生署中華民國九
十三年十二月二日衛署訴字第○九三○○四一三一一號訴願決定
，提起行政訴訟，本院判決如下︰
　　主  文
原告之訴駁回。
訴訟費用由原告負擔。
　　事  實
甲、事實概要：緣原告於台中縣太平市○○路五十號開設「天地
    人民俗療法中心」，因其於民國九十三年五月九日在中國時
    報Ａ７版刊登「『香港桂南生物科技大藥廠』生物科研成果
    （自療氣功）」內容宣稱「不吃藥、不打針、不針灸亦不使
    用任何儀器，二十分鐘立即見效... 只要是醫學中心治不好
    的任何雜症、怪病、絕症的患者，以適合該症汁液洗搽患部
    ，只要洗搽二十分鐘，天下人難以置信的療效立即呈現．．
    ．高血壓２００以上、糖尿病血糖６００以上無法降低者．
    ．．嚴重氣喘病者、精神分裂症者（不停自言自語）、嚴重
    巴金森氏症（雙手不停顫抖）、初期癌症病患（癌細胞未轉
    移擴散）者、男女不孕、．．．白內障、青光眼等患者，歡
    迎持醫學中心診斷證明書來報名先免費治療一次．．．地址
    ：台中縣太平市○○路五十號，電話：０４─000000
    00．．．」等文詞，經行政院衛生署中醫藥委員會查獲，
    移送台中縣衛生局查證認屬違規廣告，被告乃以原告違反醫
    療法第八十四條規定，爰依同法第一百零四條規定，於九十
    三年八月三十日以府授衛醫字第○九三○○三三六六五號處
    分書處原告新台幣（下同）五萬元罰鍰，原告不服，提起訴
    願，惟遭決定駁回，遂提起本件行政訴訟。
乙、兩造聲明：
一、原告聲明求為判決：撤銷訴願決定及原處分。
二、被告聲明求為判決：駁回原告之訴。
丙、兩造之陳述：
壹、原告起訴意旨略以：中華民國想進入世界衛生組織Ｗ.Ｈ.Ｏ
    及重回聯合國年年受挫，原告研究生物科技研發成果：1.治
    愛滋病的「天下毒液」、2.治各種癌症的「諾貝爾液」、3.
    治心臟病、氣喘病的「護氣寶液」、4.治腦神經的「腦液」
    等等均是外用洗搽廿分鐘有奇效，必須繼續洗搽治療才能根
    治，全天下的任何藥物絕對無百分百廿分鐘有奇效，唯有原
    告生物科技研發成果，才有百分百的奇效。去年五月十七日
    世界衛生組織開年會，為了進入世界衛生組織Ｗ. Ｈ. Ｏ重
    回聯合國、救台灣、團結台灣，所以在去年四月五日天字第
    九三○○二七號給行政院游院長函，其說明二，請按照行政
    院衛生署七九年六月訂頒的「藥品臨床試驗申請須知」。二
    新藥臨床試驗的範圍第廿二頁規定作臨床試驗。說明四，請
    求作人體試驗對象以最嚴重的癌症、心臟病、氣喘病、愛滋
    病，每症二人，每名以廿分鐘，廿分鐘無療效反應，即停止
    算無效。說明七第四行，若四月廿五日前未回應准予作人體
    試驗，決定在五月十四日星期五，下午在台中市文化中心地
    下室演講廳開桂南生物科技研發成果及自療氣功發表會講座
    ，直至五月二日沒有回應，五月三日原告傳真邀請函請林宜
    信主任委員主持發表會講座，直至五月八日都未回應，所以
    五月九日才刊登廣告，若回函絕不可能開發表會、百分百不
    會登廣告開發表會。
貳、被告答辯意旨略以：
一、本案經台中市衛生局九十三年五月十八日衛醫字第○九三○
    ○一七八九六二號及衛生署中醫藥委員會九十三年五月二十
    日衛中會醫字第○九三○○○六七六四號函轉所轄香港桂南
    生物科技大藥廠於中國時報九十三年五月九日臺中縣版第Ａ
    ７版刊登「生物科研成果─自療氣功」廣告，復經被告派員
    調查，揆諸其廣告內容整體所傳達訊息，已涉及個人醫術宣
    傳，並具招徠他人前往醫療之目的，實已達宣傳招徠醫療業
    務，應屬醫療廣告，且刊載地址及電話確為原告所有，該廣
    告實質利益亦歸原告所有，其違規事實足堪認定，被告依前
    揭法條裁處原告罰鍰，尚無不合。
二、被告於九十三年五月二十八日派員前往原告住處（台中縣太
    平巿育仁路五十號）訪查未果，遂於九十三年五月二十八日
    府授衛醫字第○九三○○二一一六七號函，通知原告於九十
    三年六月三日上午十時攜帶相關資料至被告衛生局醫政課說
    明，直至九十三年七月十四日下午原告前來本府衛生局，惟
    並未對九十三年五月九日中國時報刊登所刊廣告提出說明，
    當天醫政課課長亦詢問原告是否曾於九十三年五月九日中國
    時報刊登廣告，原告坦承有刊登報紙，但拒絕接受訪談紀錄
    。其後被告依行政程序法第一百零二條規定於九十三年七月
    一日函通知原告於九十三年七月十五日前提出陳述意見，截
    至九十三年八月十日均未獲回覆，被告即逕依相關法令為本
    件處分，並無違誤，原告之訴為無理由。
　　理  由
一、按「本法所稱醫療機構，係供醫師執行醫療業務之機構。」
    、「本法所稱醫療廣告，係利用傳播媒體或其他方法，宣傳
    醫療業務，以達招徠患者醫療為目的之行為。」、「非醫療
    機構，不得為醫療廣告。」、「廣告內容暗示或影射醫療業
    務者，視為醫療廣告」、「違反第八十四條規定為醫療廣告
    者，處五萬元以上二十五萬元以下罰鍰。」分別為醫療法第
    二條、第九條、第八十四條、第八十七條及第一百零四條所
    明定。又「主旨：公告不列入醫療管理之行為及其相關事項
    。公告事項：一不列入醫療管理之行為如下：未涉及接骨或
    交付內服藥品，而以傳統之推拿方法或使用民間習用之外敷
    藥物、外敷生草藥與藥洗，對運動跌打損傷所為之處置行為
    。未使用儀器、未交付或使用藥品或未有侵入性，而以傳統
    習用方式，對人體疾病所為之處置行為。如藉按摩、指壓、
    刮痧、腳底按摩、收驚、神符、香灰、拔罐、氣功與內功之
    功術等方式，對人體疾病所為之處置行為。二前項不列入醫
    療管理之行為，除標示其項目外，依醫療法第五十九條（按
    本法於九十三年四月廿八日修正公布，本條改列第八十四條
    ）規定，不得為醫療廣告。」亦經行政院衛生署以八十二年
    十一月十九日衛署醫字第八二○七五六五六號公告在案。
二、本件原告於台中縣太平市○○路五十號開設「天地人民俗療
    法中心」，因其於九十三年五月九日在中國時報Ａ７版刊登
    「『香港桂南生物科技大藥廠』生物科研成果（自療氣功）
    」內容宣稱「不吃藥、不打針、不針灸亦不使用任何儀器，
    二十分鐘立即見效．．．」等廣告文詞，經行政院衛生署中
    醫藥委員會查獲，移送被告查證認屬違規廣告，乃以原告違
    反醫療法第八十四條規定，爰依同法第一百零四條規定，處
    原告五萬元罰鍰，原告不服，循序提起本件行政訴訟，訴稱
    如事實欄所載。
三、按原告雖稱其有香港地區之醫師執照，但在我國並未取得醫
    師執照，是其在台中縣太平市○○路五十號開設「天地人民
    俗療法中心」，自非屬醫療法第二條所規定之醫療機構，依
    同法第八十四條之規定，原告不得為醫療廣告。經查，原告
    其於九十三年五月九日在中國時報Ａ７版刊登「生物科研成
    果─自療氣功」廣告，其中有事實欄所示之文詞，有該報紙
    廣告欄在卷可佐，依此廣告內容整體觀察，其所傳達之訊息
    ，自已涉及原告醫術宣傳，且具有招徠他人前往原告處醫療
    之目的，已達宣傳招徠醫療業務，又廣告文詞稱以適合該症
    汁液洗搽患部，可治療高血壓、糖尿病高血糖者、嚴重氣喘
    病者及精神分裂症者等重症，亦非上開行政院衛生署以八十
    二年十一月十九日衛署醫字第八二○七五六五六號公告其中
    關於以民間習用之外敷藥物、外敷生草藥與藥洗，對運動跌
    打損傷所為之處置行為之情形，自屬同法第九條規定之醫療
    廣告。原告此廣告經行政院衛生署中醫藥委員會查獲，移送
    被告查證結果，認屬違規廣告，並依行政程序法第一百零二
    條規定，於九十三年七月一日以府授衛字第○九三○○九二
    ○號函通知原告於九十三年七月十五日前提出陳述意見，有
    該函及郵件回執在卷可稽，因至九十三年八月十日均未獲原
    告回覆，被告依上開規定，處原告罰鍰五萬元，即無不合。
四、至原告訴稱其研究生物科技研發成果斐然，藥品治各種重症
    有奇效乙節，縱然屬實，因其並非醫師，不得執行醫療業務
    ，有如上述，不得為其刊登醫療廣告之免責之依據。是本件
    原處分並無違誤。訴願決定予以維持，亦無不合。原告請求
    撤銷原處分及訴願決定，為無理由，其訴應予駁回。
據上論結，本件原告之訴為無理由，依行政訴訟法第二百三十六
條、第一百九十五條第一項後段、第九十八條第三項前段，判決
如主文。
中　　華　　民　　國　　九十四　　年　三　月　　三　　日
                              法  官　許　武　峰
以上正本證明與原本無異。
如不服本判決，應於判決送達後20日內，以本訴訟事件所涉及之
法律見解具有原則性者，始得向本院提出上訴狀並表明上訴理由
，經最高行政法院許可，否則不得上訴；如於本判決宣示後送達
前提起上訴者，應於判決送達後20日內補提上訴理由書（均應依
對造人數提出繕本）。提起上訴應預繳送達用雙掛號郵票390元
（34元及5元郵票各10份)。
中　　華　　民　　國　　九十四　　年　三　月　　三　　日
                              書記官  王  永  慶
